臺灣高等法院臺中分院刑事判決　　　　　　　　　　九十二年度上重訴字第六五號
　　上　訴　人
　　即　被　告　丙○○
　　選任辯護人　張居德律師
右上訴人因毒品危害防制條例案件，不服臺灣南投地方法院九十一年度訴字第五一八
號中華民國九十二年九月二十六日第一審判決（起訴案號：臺灣台中地方法院檢察署
年度偵字第四○○七號、九十一年度偵緝字第一四○、一四一號），提起上訴，本院
判決如左：
      主  文
原判決關於被告販賣第一級毒品、第二級毒品及應執行刑部分撤銷。
丙○○共同連續販賣第一級毒品，處無期徒刑，褫奪公權終身，扣案如附表(三)編號
所示之第一級毒品海洛因沒收銷燬之，販賣第一級毒品所得之新臺幣壹仟元沒收，如
全部或一部不能沒收時，以其財產抵償之；又共同連續販賣第二級毒品，處有期徒刑
捌年，扣案如附表(三)編號所示之第二級毒品甲基安非他命沒收銷燬之，販賣第二級
毒品所得之新臺幣柒仟元及茶葉伍拾臺斤沒收，如全部或一部不能沒收時，新臺幣部
分以其財產抵償之，茶葉部分追徵其價額。
其餘上訴駁回。
右揭撤銷改判主刑部分所處無期徒刑，褫奪公權終身、有期徒刑捌年與駁回上訴部分
所處有期徒刑壹年陸月、捌月，應執行無期徒刑，褫奪公權終身。
      事  實
一、丙○○意圖營利，基於販賣第二級毒品甲基安非他命（以下簡稱為甲基安非他命
    ）之概括犯意，於附表(一)所示之時間、地點、方法連續販賣第二級毒品甲基安非
    他命予附表(一)所示之人。又丙○○另行起意，與范鈺娸基於販賣第一級毒品海洛
    因（以下簡稱為海洛因）以牟利之共同犯意聯絡，於附表(二)所示之時間、地點、
    方法販賣第一級毒品海洛因予李瑞鑫。
二、丙○○又另行起意，基於轉讓海洛因之概括犯意，先於九十年八月二十日其友人
    孫玉娟入所接受強制戒治之前數日，於行經南投縣南投市之車內，連續多次無償
    提供海洛因供孫玉娟施用，復基於前揭轉讓海洛因之概括犯意，並另行起意，基
    於轉讓甲基安非他命之概括犯意，於孫玉娟接受強制戒治執行後，為求范鈺娸歡
    心，遂於九十年十、十一月間，連續多次無償提供海洛因及甲基安非他命予范鈺
    娸，於南投市○○路二八九之一號八同居處所等處施用。
三、丙○○先後於下列時、地為警查獲：
  (一)九十年四月二十三日十七時三十分許，警方持搜索票在南投縣名間鄉東湖村山腳
    巷番仔寮段案外人陳利同所有之鐵皮屋查獲丙○○，並在其所駕駛之車號ＱＬ－
    三五六八號紅色自用小客車上扣得如附表(三)編號、、所示之物。
  (二)九十年六月十八日二十一時三十分許，在南投市○○○路二九一號「富林頓汽車
    旅館」八○一四號房查獲，扣得如附表(三)編號、所示之物。
  (三)九十年十一月十日十一時許，在南投市○○里○○○路二八九之一號門前查獲，
    並由丙○○所持有之香煙盒內，扣得如附表編(三)號所示之物；隨後於上揭租屋
    處扣得如附表(三)編號、、、所示之物（另扣得未含毒品成份之白粉三包
    ，合計淨重十一點一○公克、包裝重零點八二公克）；又在范鈺娸所有之車牌號
    碼Ｗ八－四００八號車上扣得如附表(三)編號所示之物。
四、案經南投縣政府警察局南投分局報請臺灣南投地方法院檢察署檢察官偵查起訴。
      理  由
壹、程序方面：
一、按證人於審判外之陳述，除法律有規定者外，不得作為證據，九十二年九月一日
    修正施行刑事訴訟法第一百五十九條雖定有明文，然中華民國九十二年一月十四
    日修正通過之刑事訴訟法施行前，已繫屬於各級法院之案件，其以後之訴訟程序
    ，應依修正刑事訴訟法終結之。但修正刑事訴訟法施行前已依法定程序進行之訴
    訟程序，其效力不受影響，刑事訴訟施行法第七條之三亦定有明文。故本件被告
    及證人於審判外之陳述，如於原審依修正前之刑事訴訟法規定，踐行審理程序，
    即應有證據能力。查本件被告及證人等人於調查站、偵查中之供述，業經原審於
    九十二年八月二十九日言詞辯論時，依修正前刑事訴訟法之規定審理，並經證人
    等人上開審判外之供述，依法提示予被告（見原審卷(二)第一六七至一七○頁），
    並予被告答辯之機會，依前揭法律規定，均仍認有證據能力，核先敘明。
二、再按「證人保護法」於八十九年二月九日業經總統公布，而於同月十一日施行，
    該法第十一條第一項至第三項規定：「有保密身分必要之證人，除法律另有規定
    者外，其真實姓名及身分資料，公務員於製作筆錄或文書時，應以代號為之，不
    得記載證人之年籍、住居所、身分證統一編號或護照號碼及其他足資識別其身分
    之資料。該證人之簽名以按指印代之。載有保密證人真實身分資料之筆錄或文書
    原本，應另行製作卷面封存之。其他文書足以顯示應保密證人之身分者，亦同。
    前項封存之筆錄、文書，除法律另有規定者外，不得供閱覽或提供偵查、審判機
    關以外之其他機關、團體或個人」，又依同法第三條規定：「依本法保護之證人
    ，以願在檢察官偵查中或法院審理中到場作證，陳述自己見聞之犯罪或流氓事證
    ，並依法接受對質及詰問之人為限」，再依同法第十一條第四項規定：「對依本
    法有保密身分必要之證人，於偵查或審理中為訊問時，應以蒙面、變聲、變像、
    視訊傳達或其他適當隔離方式為之。於其依法接受對質或詰問時，亦同」，故縱
    使符合證人保護法第二條規定而適用同法第十一條規定得將秘密證人姓名保密之
    案件，亦必須以秘密證人願意在檢察官或法院審理中到場作證，並依法接受對質
    及詰問之人為限。上開立法意旨揭示，縱使有以將秘密證人名字保密之必要，仍
    必須保障被告請求詰問證人及與證人對質之訴訟權始有證據能力核先敘明。
三、本件被告所涉犯之販賣毒品罪名，鈞屬最輕本刑為三年以上有期徒刑之罪，依證
    人保護法第二條第一款規定，自得適用證人保護法上開規定，被告辯護人認本案
    秘密證人甲２並無適用證人保護法之必要云云，顯屬無據。又秘密證人甲２於原
    審到庭在被告辯護人在場時，接受法官訊問而為證詞，於本院復依被告辯護人聲
    請而到庭，透過變音處理接受被告辯護人交互詰問，故秘密證人甲２之證詞，應
    有證據能力，亦堪認定。
貳、罪責認定方面：
一、訊據上訴人即被告丙○○矢口否認涉有右揭犯行，並辯稱：伊僅有施用毒品，但
    沒有販賣或轉讓毒品，伊亦不知證人鄭孟源之茶葉係竊得的云云。毒品毒給乙○
    ○他們那些人，也沒有收受他們的茶葉，那是他們拿給我，說是寄放在我那裡，
    我要還給他們，找不到人，我就轉送給別人。」云云。經查：
(甲)販賣第二級毒品部分：
  (一)證人乙○○於警訊時證稱：於八十九年十一月初、十一月中旬某日，在南投縣名
    間鄉中正村頂部巷坑仔媽以每小包一千元之價格，連續二次向被告購買甲基安非
    他命等情（見偵二○五三號卷第三三頁）；九十年七月二十七日經檢察官拘提到
    庭時仍證稱：「（問：何時開始向丙○○買毒品？）去年（按指八十九年）十一
    月初，在我家附近上坑仔媽公園交易，買壹仟元一小包，重量不詳。（問：如何
    聯絡？）打0000－000000號電話，用我0000－000000手機
    與他聯絡。（問：向他買過幾次？）三次。（問：第二次是何時？）十一月初至
    月底共買三次，第二次是十一月中旬，在同地點，用同樣方式，也是買一小包一
    千五百元，第三次是十一月下旬，也是同地點，買一仟元。（問：丙○○如何至
    坑仔媽公園交付毒品給你？）開紅色奧斯摩比的車。（問：當場現金交易？）是
    。」等語（見偵二○五三號卷第一七七頁背面至第一七八頁），嗣證人乙○○因
    所在不明，經原審傳、拘均未到庭。本院審酌：(1)證人乙○○於警訊時證稱：與
    被告沒有任何糾紛及仇恨（見前揭偵查卷第三五頁），自無設詞誣陷被告之必要
    。(2)被告於九十年四月二十三日十七時三十分許，在南投縣名間鄉東湖村山腳巷
    番仔寮段鐵皮屋為警查獲時，即係駕駛車牌號碼ＱＬ─三五六八號紅色奧斯摩比
    自小客車前往該處已如前述，核與證人乙○○右開所證稱被告係以駕駛紅色奧斯
    摩比的車為交通工具一節相符。(3)證人乙○○曾涉犯毒品危害防制條例之案件，
    而有施用毒品之犯行，此有臺灣高等法院被告全國前案紀錄表一份在卷足參。是
    以，足見上述證人乙○○於警、偵查時之證稱向被告購買毒品甲基安非他命一節
    應屬真實，應堪採信。(4)證人乙○○於本院到庭雖改稱安非他命係向綽號「高明
    」者所購買，並非向被告所購買，伊亦不認識被告，伊於警訊、偵查雖有供稱向
    被告購買毒品，係警察要求伊如此說的，伊在偵查中仍供稱向被告買毒品係因認
    為這樣在檢察官面前比較紅，不較不會有麻煩云云（見本院卷第一三四至一三七
    頁），惟證人乙○○於九十年五月十九日為警訊問後，遲至九十年七月二十七日
    始經檢察官簽發拘票拘提到庭，證人於警訊後時隔二月餘之偵查中，仍證稱向被
    告購買甲基安非他命，且於偵查中亦無警察在旁示意，證人仍為此證述，足徵證
    人確實有向被告購買毒品無訛。證人乙○○於本院改稱並未向被告購買毒品云云
    ，顯屬事後卸責之詞，不足採信。(5)證人乙○○於警訊中證稱向被告購買二次，
    於偵查中證稱購馬三次，本院認難期施用毒品者對其購買毒品之次數詳細記憶，
    故依罪疑惟輕原則，以證人證孟源於警訊所證稱之二次為準，亦即如附表(一)編號
    (一)所示。
  (二)證人鄭孟源於警訊中供稱：伊以竊得之茶葉向被告換取二錢甲基安非他命，並有
    告知被告茶葉之來源，被告平日駕駛紅色奧斯摩比自用小客車等情（見偵二○五
    三號卷第五七、五八頁）；偵查中證稱：「（問：何時開始向他【按指被告】買
    甲基安非他命？）九十年一月間開始，在一月下旬，農曆年間，在他仁和村住處
    附近，好像仁和路的北二高工地橋下，向他買一仟元一小包甲基安非他命，當場
    給付現金，是在某天下午，我用我0000－000000號手機打電話給他，
    我的是易付卡打他0000－000000號電話。（問：第二次何時？何地買
    ？）在二月下旬某日傍晚，在同地點交易，即仁和村北二高工地旁的圳邊，這次
    也是一仟元一小包，重量不知道。----（問：第三次呢？）在三月中旬某日晚上
    十點多，我用公用電話打他○九三九之手機、交易地點也相同，此次我拿一包茶
    葉跟他換一錢的甲基安非他命，茶葉重約六十公斤，茶葉價值約一萬八千元。--
    --（問：他與你交易毒品開何車？）開紅色「奧思摩比」轎車。----（問：換毒
    品之茶葉在南田路偷來的？）是。」等語（見偵二○五三號卷第一一四頁背面至
    第一一六頁）；於原審調查時坦承以茶葉五十台斤向被告換取一錢甲基安非他命
    等情，並證稱：「（問：九十年四月二十三日有無竊取楊呈舜所有之茶葉五十台
    斤？）有。----（問：認識被告？）認識。在超商買東西遇到，才做朋友的。（
    問：有無跟他購買毒品？）有。（問：買什麼？）甲基安非他命。（問：幾次？
    ）三、四次。時間太久，記不得了。（問：在那裡買？）都在名間高速公路下。
    照我警訊筆錄所載。經過一年多我也記不得了。（問：買的時間？）九十年一月
    ，二月、三月每個月一次，三月底到四月份都還有買。（問：每次買多少錢？）
    買一錢的份量，約三、四千元。（問：有無在九十年四月二十三日上午二時左右
    將竊取楊呈舜之茶葉向丙○○換安非他命？）有。（問：換多少？）約兩錢的份
    量。（問：你如何將茶葉拿給被告？）我用機車載到一定的地點，被告開汽車來
    載。被告被抓時，才說那包茶葉是我的，我承認茶葉是我的，但是我跟被告換藥
    的。----（問：被告如何跟你交易？）被告都開紅色的車（音似奧斯模比）一個
    人過來。----（問：你是否因茶葉這件事而怨恨被告？）沒有。（問：與被告有
    無恩怨？）無恩怨。」等語（見原審卷(二)第八至十一頁）。本院審酌：(1)證人鄭
    孟源證稱：與被告並無恩怨等語，自無設詞誣陷被告之必要。(2)被告於九十年四
    月二十三日十七時三十分許，在南投縣名間鄉東湖村山腳巷番仔寮段鐵皮屋為警
    查獲時，即係駕駛車牌號碼ＱＬ－三五六八號紅色奧斯摩比自小客車前往該處（
    見偵字第二○五三號卷第五頁、第十二頁背面、第十六頁），核與證人鄭孟源右
    開所證稱被告係以駕駛紅色「奧思摩比」轎車前往交易毒品一節相符，足徵證人
    鄭孟源證稱向向被告購買安非他命一節應屬真實而堪採信。(3)鄭孟源因於九十年
    四月二十三日凌晨一時許，在南投縣名間鄉○○路二之一號楊呈舜住處，趁借宿
    之機會，竊取楊呈舜所有之茶葉約五十臺斤等案件，業經原審法院以九十年度易
    字第四二二號刑事判決判處有期徒刑一年六月確定，有該院上開判決書在卷可佐
    ，參諸證人鄭孟源於警訊中業已證稱曾告知被告茶葉之來源一節，且證人鄭孟源
    並非經營販賣茶葉者，何來大批茶葉，況為何於深夜搬運大批茶葉？足徵被告應
    明知鄭孟源持有之該茶葉為來路不明之贓物。(5)證人鄭孟源雖於原審調查時對於
    其向被告購買甲基安非他命之次數、時間、價格、重量等細節已遺忘，然證人鄭
    孟源曾涉犯毒品危害防制條例之案件，而有施用毒品之犯行，此有臺灣高等法院
    被告全國前案紀錄表一份在卷足參；按吸毒之人經常購買毒品，則其購買毒品之
    行為已為日常生活之一部分，一般而言實難記憶何時、何地，購買次數幾次明確
    ，而僅能就記憶所及之大概為陳述，此乃人之常情。鄭孟源雖於本院調查時對於
    其向被告購買甲基安非他命之次數、時間、價格、重量等細節已遺忘，亦為常情
    ，尚不足據此認定其證詞係屬子虛，故應以證人鄭孟源於檢察官偵訊時之供述較
    為可採，亦即於附表(一)編號(2)、(3)所示時地，連續向被告購買甲基安非他命共計
    三次。
  (三)秘密證人甲２於警訊中證稱：綽號「小柒」之女子曾向其兜售甲基安非他命等語
    （見第一九一九九號警訊卷九十年十月十一日筆錄）；於偵查中證稱：「（問：
    【提示丙○○及范鈺娸照片】是否有跟他們買毒品？）有，買甲基安非他命，去
    年年中時，大概買二、三次，都是范女打電話給我，范女開一部白色Ｍ甲ＲＣＨ
    ，一次是范女是嘉和路下拿給我，二次是我上樓去，好像是七、八樓，是頂樓，
    一次是『松哥』（音）和我談價錢，一次是范女從房間走出來，松哥在房間裡，
    女的和我談價錢，每次都是一、二千元，這樣買毒品，份量是他們自己決定，是
    他們自己拿給我。（問：楊錦松與李瑞鑫有無向丙○○買毒品？）有，我有遇過
    他們好幾次，我去買毒品時。」等語（見偵四○○七號卷第八八頁背面）；於本
    院被告辯護人在場時，亦當庭證稱：「（問：提示南投分局偵查卷內被告之照片
    ，是否認識？）不知道名字，但我知道是誰，都叫他綽號。（問：如何稱呼他？
    ）女的叫小琪，男的叫雄哥【台語】直接叫音，不知道字怎麼寫。（問：有無跟
    被告丙○○買過海洛因或甲基安非他命？）有。（問：買什麼？）買安非他命，
    海洛因是我另一個朋友買的。（問：你跟被告丙○○買甲基安非他命買過幾次？
    ）忘了。（問：在那裡買的？）南雲醫院隔壁路的公寓。（問：何時買的？）沒
    有印象。（問：價錢？）看那時的行情價，大概一錢四千到六千元。（問：你大
    概一次買多少錢？）大概半錢，二、三千元。你說你朋友向被告買海洛因情形如
    何？）何時買的我忘了，就是有一天晚上我朋友戊○○打電話跟雄哥說要買毒品
    ，看多少錢，有時雄哥會自己送出來，有時叫他的朋友（男的）送出來，有時叫
    小琪拿出來。」等語（見原審卷(二)第八八至九一頁）；其於本院審理時，透過變
    音系統，經被告辯護人交互詰問時證稱：伊確實有向被告購買安非他命，惟時間
    太久，伊忘記買幾次，每次購買金額不一定，視身上的錢而定，有時一千元或二
    千元等語（見本院卷第一四八至一五二頁）等情，本院審之：證人甲２雖於原審
    及本院調查時對於其向被告購買安非他命之次數、時間、價格等細節已遺忘，然
    證人甲２曾涉犯毒品危害防制條例之案件，而有施用毒品之犯行，此有臺灣高等
    法院被告全國前案紀錄表一份附卷足參（附於密封袋內）；按吸毒之人經常購買
    毒品，則其購買毒品之行為已為日常生活之一部分，一般而言實難記憶何時、何
    地，購買次數幾次明確，而僅能就記憶所及之概為陳述，此乃人之常情。證人甲
    ２雖於原審及本院審理時對於其向被告購買甲基安非他命之次數、時間、價格等
    細節已遺忘，亦為常情；本院認證人甲２於偵查中距購買毒品之時間較近，其記
    憶應較鮮明正確，故自應以其於偵查中證稱：其向被告及共犯范鈺娸共購買甲基
    安非他命三次每次價格為一、二千元等情較為準確而堪採信。又證人甲２既無法
    完全確定購買毒品的代價究為一千元或二千元，自應採認有利於被告之價格一千
    元。
(乙)販賣第一級毒品部分：
  (一)證人李瑞鑫於警訊中證稱：「（問：警方於九十年十一月十日十一時在南投市○
    ○里○○○路二八九號之一前，當場查獲丙○○持有海洛因毒品，當時你是否在
    場？）當時我與楊錦松在現場。（問：你與楊錦松在該處做何事？）我至該處要
    向乙名叫小棋之女子購買毒品。那你為何與乙名男子【經警提示該男子為丙○○
    】在一起？）我與小棋之女子聯絡後，是由乙名男子【經警提示該男子為丙○○
    】出來與我接恰（洽）。（問：你向小棋之女子購買毒品如何聯絡？）我於今日
    上午約九時許在彰南路二段以公用電話打0000－000000與小棋之女子
    聯絡購買海洛因毒品，但未聯絡到，又於今日上午約十時許再打0000－00
    0000與小棋之女子聯絡購買海洛因毒品，但是乙名男子接聽，該男子要我在
    該大樓樓下等他，當該男子（丙○○）下樓與我接洽要我與他至該棟大樓地下室
    拿海洛因毒品，是警方當場查獲而未交易。（問：你共向小棋之女子購買幾次毒
    品？何時購買？購買何種毒品？如何交易？）曾購買兩次，乙次於九十年十一月
    六日十八時許以公用電話打0000－000000與小棋之女子聯絡購買海洛
    因毒品新台幣壹仟元，約在南投市南崗國中後門，是乙名不詳之男子持海洛因毒
    品來交易，另乙次於九十年十一月八日十九時許以公用電話打0000－000
    000與小棋之女子聯絡購買海洛因毒品新台幣壹仟元，交易地點同右地點，同
    右述不詳之男子。----（問：現警方提示范鈺娸之相片，是否為你指稱販賣毒品
    給你之小棋？）現警方提示范鈺娸之相片是小棋之女子無誤。（問：現警方提示
    丙○○之相片，是否為要你至大樓地下室拿海洛因毒品之男子？）現警方提示丙
    ○○之相片，是要我與他至大樓地下室拿海洛因毒品之男子無誤。」等語（見一
    九一九九號警訊卷九十年十一日十日筆錄）；另同於九十年十一月十日為警查獲
    之證人楊錦松於警訊亦證稱：「（問：你今日為何為本分局員警帶回這裡？）因
    今日上午約十一時許，我陪同朋友李瑞鑫欲到南投市○○○路二八九號向「小棋
    」購買毒品，結果在現場尚未交易，就被警察盤查發現，而帶回這裡。（問：你
    與李瑞鑫是於何時，如何聯絡「小琪」，並如何約定交易？）於今日早上，李瑞
    鑫騎機車到我朋友處載我，並於南投市○○路○段，以公共電話聯絡「小琪」說
    要向他買貨，結果「小琪」要我們到其住處樓下等，當我們到達樓下，李瑞鑫又
    打了一次電話，就是被警察帶回這個男人，就與我們接觸，並與我們接觸，並欲
    帶我們到地下室拿東西，當正要進地下室時，就被警察查獲。----（問：於今日
    早上出面來與你們接恰，並欲帶你們到地下室拿毒品的男子，是否就是本分局帶
    回這位丙○○？）是的，就是他。」等語（見同上卷九十年十一月十日警訊筆錄
    ）。渠二人於嗣後檢察官偵訊及原審調查時皆翻異前詞而否認上情，證稱渠等並
    不認識被告與范鈺娸，當天是去找李瑞鑫之友人林永倫，而非去購買毒品云云。
    證人李瑞鑫於原審另證稱：「（問：提示九十年十一月十日警訊筆錄有何意見？
    為何說去跟小棋買海洛因？）那時我在保護管束，如我又被送進來，我就要被撤
    銷停止戒治，警方說我如這樣說，就不用被送進法院，要放我出去。警方也說被
    告不會被送進法院。」云云（見原審卷(一)第五○至五二頁））；證人楊錦松於原
    審另證稱：「（問：提示九十年十一月十日下午五時二○分警訊筆錄有何意見？
    ）他問要去做什麼，是買藥嗎？我說不是，只是去找朋友。後來警員說如果我不
    照筆錄上這樣說，不放過我，要把我送地檢署，連我都有事情。」云云（見原審
    卷(一)第九一、九二頁）。惟：
  (1)於原審調查時，證人即被告於九十年十一月十日十一時為警查獲之警員蔡瑞華證
    稱：「（問：九十一年十一月十日擔任何職務？）擔任南投分局長期支援刑事組
    之警員。（問：有無在九十年十一月十日去南投市○○○路二八九之一號取締毒
    品案件？）有。當時我們駕車到公寓大樓附近，在大門口前的外面車道上，發現
    李瑞鑫、楊錦松、丙○○三位。被告丙○○我確定在場，另外兩位有印象，但現
    在無法確定，用我當初製作的文書回憶。被告丙○○發現我們，拔腿就跑，我們
    追到我們停車地點約一百公尺有田的地方，就抓到被告丙○○，因當時他也是通
    緝犯，他先跌倒，在他跌倒地方發現香煙盒，內含疑似毒品。----（問：提示九
    十一年十一月十日證人李瑞鑫之警訊筆錄是否為你製作？）是我製作的。裡面內
    容都是李瑞鑫自己所述。----不可能我自己編的，的確是李瑞鑫自己說的，電話
    號碼是他自己說的，他說打那個電話可以調通聯紀錄。當初記載全部都是按照李
    瑞鑫說的。----（問：發現他們三人時他們正在做什麼？）發現時他們三人併排
    走在一起。其餘沒有看到什麼，我們偵防車到時被告丙○○有轉頭看，他一看到
    車子就跑了。----（問：之前知道范鈺娸之電話號碼？）不知道。」等語（見原
    審卷(一)第九四、九五頁），依證人蔡瑞華右揭證詞，當天員警駕車到現場附近時
    ，發現被告與證人李瑞鑫、楊錦松等三人正併排走在一起，顯見證人李瑞鑫、楊
    錦松應認識被告，或者李瑞鑫、楊錦松與被告正要處理某項事務，證人二人改稱
    不認，被告云云，顯屬事後迴護之虛詞，不足採信，從而足徵證人李瑞鑫之警訊
    筆錄確實按其供述所記載無訛。
  (2)再核之證人李瑞鑫、楊錦松之上開警訊證詞，二人所證述之九十年十一月十日當
    日購買海洛因經過之情節均互相吻合，顯非出自虛構之情節。況證人李瑞鑫尚且
    能明確說出其向范鈺娸購買海洛因時所撥打之范鈺娸行動電話號碼；另負責制作
    李瑞鑫該警訊筆錄之證人蔡瑞華亦證稱：其之前並不知道范鈺娸之電話號碼等語
    ，益證上開證人李瑞鑫警訊筆錄之內容應出於其自由意志所陳述。再參以共犯范
    鈺娸於九十年十一月十日檢察官偵訊時供稱：「（問：你大哥大幾號？）000
    0000000，另外0000000000是王鈺琪借我用的，我不知道王女
    綽號。王女大哥大借我一個多月。」等語（見偵四○○七號卷第二五頁），核與
    證人李瑞鑫上開警訊筆錄所證稱：其撥打0000000000號行動電話與范
    鈺娸聯絡之情節相符。
  (3)綜上所述，證人李瑞鑫於警訊中之證詞，應堪採信，被告如附表(二)所示之犯行應
    堪認定。
  (4)邇來政府查緝毒品之施用或販賣執法甚嚴，使毒品海洛因、甲基安非他命均益趨
    量微價高，販賣者率有暴利可圖；又販賣毒品者，非可公然為之，亦無公定之價
    格，不論任何包裝，均可任意分裝增減分量，而每次買賣之價量，亦可能隨時依
    雙方間之關係深淺、資力、需求量及對行情之認知、來源是否充裕、查緝是否嚴
    緊，購買者被查獲時供述購買對象之可能性風險之評估等，因而異其標準，並機
    動調整，非可一概而論，販賣之利得除經坦承犯行或價量俱臻明確外，委難察得
    實情，販賣之人從價差或量差中牟利方式雖異，其意圖營利之非法販賣行為則一
    。本件被告自始否認販賣第一、二級毒品犯行，且上開證人乙○○、李瑞鑫、鄭
    孟源、甲２等人亦不知被告販入毒品之成本為何，致無法查得販賣之實際利得為
    何，惟被告與乙○○等多名購買者均非至親，當無可能屢屢甘冒重典而依購入價
    格轉售而毫無利得，是其有營利之意圖，要無疑義。又被告販賣毒品所得，本院
    依罪疑唯輕法則，以有利被告之認定，就販賣所得分別認定如附表(一)、(二)所得利
    益欄所示。
(丙)轉讓甲基安非他命部分及海洛因部分：
  (一)證人孫玉娟於偵查中證稱：「（問：你是不是跟丙○○是男女朋友？）是的，進
    去關前半年在一起。（問：你的毒品是丙○○提供給你的？）有，進去關前幾天
    提供海洛因，約三、四次，是香菸中放海洛因給我吸，在車上邊開邊吸，在南投
    市。」等語（見偵字第四○○七號卷第四○頁背面）。雖證人孫玉娟於原審審理
    時否認上情，另證稱：「（問：九十年八月二十日前幾天被告有無在南投市提供
    海洛因給你？）沒有。（問：被告有無拿海洛因或甲基安非他命給你？）沒有。
    （問：提示偵查卷四○○七號第四○頁訊問筆錄有何意見？【告以要旨】）我那
    時我去找被告，我們都一起吸食，我是自己帶藥過去，剛進去勒戒，人有點神智
    不清，問我什麼我也不清楚。」云云（見原審卷(一)第一三七至一三八頁）。惟查
    ：(1)證人孫玉娟既自承其與被告為男女朋友，自無設詞攀誣被告之可能。(2)證人
    孫玉娟係從九十年八月二十日起開始接受強制戒治之執行，此有關於孫玉娟之法
    務部全國檢察官線上查詢人犯在監所最新資料報表一紙在卷可憑，其於九十年十
    二月十四日接受檢察官訊問時，已執行強制戒治將近四個月，故其於原審調查時
    上開所證稱：「剛進去勒戒，人有點神智不清，問我什麼我也不清楚。」云云，
    顯與事實不符。因此，顯見上述證人孫玉娟於檢察官偵查時之證詞應屬真實，堪
    予採信。
  (二)證人范鈺娸於檢察官偵查時證稱：「（問：與丙○○是什麼關係？）是我男朋友
    ，認識半年多，同居一個多月。（問：你是否與他同居在南投市○○○路二八九
    之一號？）是的。----丙○○免費提供甲基安非他命及海洛因給我，我因為他提
    供毒品，我就跟他同居，同居地點有換過，現在查獲地點是同居一、二禮拜。」
    等語（見偵四○○七號卷第二四頁背面至第二六頁）；其於原審調查時亦證稱：
    「九十年八月到一一月間左右是否有跟被告一起在南投市○○路二八九之一號八
    樓住？）有住過，約住一、兩個月，那中間我們還有到朋友家住，而且我們家都
    有一些人經常出入。----（問：那段時間是否跟被告同居？）對。（問：是否因
    被告提供毒品給你，才跟被告同居？）那是因先認識孫玉娟，他先跟被告在一起
    ，孫玉娟跟被告吵架，孫玉娟去我住的地方找我，住我那邊兩、三天，他問我要
    不要吃甲基安非他命，我好奇才吃，後來孫玉娟也會帶被告去我家，還有一些朋
    友，後來孫玉娟就被抓，他有些東西放我家，被告就去我家找我，跟我解釋孫玉
    娟為何被抓，後來就跟被告漸漸有在見面，後來被告有在用海洛因，我就跟被告
    一起用。我想吃毒品，沒有毒品時，被告會給我，被告身上沒有錢時，我有錢時
    ，會一起出去買來吃。那時我們已經在一起了。（問：跟被告要毒品時，被告有
    無收你錢？）沒有。（問：他是免費提供給你吃？）因我們兩個在一起。（問：
    給過你幾次？）我吃兩個多月，不知有幾次，忘了。時間就是被告漸漸去我們家
    ，我們兩個在一起，大概九十年十月開始。」等語（見原審卷(一)第一四一頁）。
    本院審之：(1)證人范鈺娸自承其與被告曾係同居之男女朋友關係，自亦無誣陷被
    告之必要。(2)范鈺娸曾涉犯毒品危害防制條例之案件，而有施用第一、二級毒品
    之犯行，此有臺灣高等法院被告全國前案紀錄表一份在卷足參。是以，顯見上述
    證人范鈺娸於檢察官偵查及於本院調查時之證詞應屬真實，堪予採信。故被告連
    續多次轉讓甲基安非他命、海洛因予范鈺娸之犯行亦堪認定。
  (三)被告辯護人雖辯稱男女同居共財，共同購買毒品施用，不應成立轉讓毒品罪名云
    云，惟：(1)按同財共居之人施用毒品，究竟有無成立轉讓毒品罪名，應視該毒品
    所有人是否有轉讓毒品所有權之意思而定，若未經所有人同意而由施用者自行拿
    取，亦不生轉讓毒品問題，然如經所有人同意轉讓毒品所有權供施用者施用，不
    論係由所有人交付或施用者自行拿取，均應成立轉讓毒品罪責。(2)本案證人孫玉
    娟、范鈺娸於偵查中均明確供稱係由被告免費提供渠二人施用，證人范鈺娸甚至
    供稱因被告提供毒品供其施用而與被告同居，故被告確實有無償轉讓毒品供渠二
    人施用之犯行甚明。證人二人嗣後於原審供稱有時亦有出錢購買云云，顯屬迴護
    被告之詞不足採信。
  (四)此外復有如附表(三)所示之物案可證，其中附表(三)編號、、、所示之物品
    ，經送請法務部調查局鑑定之結果，確含有第一級毒品海洛因；附表(三)編號所
    示物品，經送請內政部警政署刑事警察局鑑定之結果，確含有第二級毒品甲基安
    非他命無訛，此分別有法務部調查局九十年五月三十日陸(一)字第九○一六七三
    二一號、九十年七月十七日陸(一)字第九○一七四七八七號鑑定通知書各一份及
    刑內政部警政署事警察局九十年八月七日刑鑑字第一四九四五三號鑑驗通知書一
    份在卷足稽（見偵二○五三號卷第二三○至二三二頁）。
(丁)綜上所述，被告所辯顯係事後卸責之詞，不足以採信；本件事證明確，被告犯行均
  堪認定，應依法論科。
二、按海洛因、甲基安非他命分別為毒品危害防制條例第二條第二項第一、二款所規
    定之第一、二級毒品，又以相當價值之實物與毒品交換互易，即屬買賣之行為。
    核被告就附表(一)所示犯行，係犯毒品危害防制條例第四條第二項之販賣第二級毒
    品罪；就附表(二)所示犯行，係犯同條例第四條第一項之販賣第一級毒品罪及販賣
    第一級毒品未遂罪；另被告無償提供海洛因、安非他命予范鈺娸部分所為，係犯
    同條例第八條第一項之轉讓第一級毒品罪；另被告無償提供甲基安非他命予孫玉
    娟、范鈺娸之犯行，係犯同條例第八條第二項之轉讓第二級毒品罪；另被告如附
    表(一)編號三所示之故買證人鄭猛源所竊得之茶葉部分，另犯刑法第三百四十九條
    第二項故買贓物罪。且：(1)被告販賣第一級毒品海洛因、第二級毒品甲基安非他
    命，及轉讓第一、二級毒品海洛因、甲基安非他命前之持有海洛因、甲基安非他
    命之行為，其持有之低度行為，分別為販賣及轉讓之高度行為所吸收，均不另論
    罪。(2)被告與共犯范鈺娸就如附表(一)編號(四)、附表(二)所示犯行，有犯意聯絡與行
    為分擔，為共同正犯。(3)被告如附表(一)所示多次販賣第二級毒品之犯行、如附表
    (二)二次販賣第一級毒品之犯行、連續多次轉讓第一級毒品、第二級毒品之犯行，
    均時間緊接、手法相同、所犯為構成要件同一之罪名，顯係分別基於概括犯意而
    為之，應分別論以連續犯，而以連續販賣第二級毒品、連續販賣第一級毒品既遂
    罪、連續轉讓第一級毒品罪、連續轉讓第二級毒品罪名論處，並加重其刑，其中
    販賣第一級毒品部分，因本刑為死刑、無期徒刑部分，依法不得加重；販賣第二
    級毒品部分，本刑為無期徒刑部分，依法亦不得加重。(4)被告如附表(一)所示連續
    販賣第二級毒品罪與故買贓物罪間，係以一行為同時觸犯二罪名，為想像競合犯
    ，應從一重依販賣第二級毒品罪論處。(5)被告所犯上開四罪，犯意各別，行為互
    殊，罪名不同，應分論併罰。
三、關於被告連續轉讓第一級、第二級毒品部分，原審判決依毒品危害防制條例、第
    八條第一項、第二項，刑法第十一條前段、第五十六條之規定，並審酌被告犯罪
    之動機、目的、手段、轉讓海洛因、安非他命之次數、對國民健康所生危害、犯
    後飾卸諉過之態度等一切情狀，分別量處被告有期徒刑壹年陸月、捌月，核其認
    事用法，並無不當，量刑亦稱妥適，被告就此部分上訴仍否認犯罪，為無理由，
    應予駁回。另關於被告販賣第一級、第二級毒品部分，原審判決固非無見，惟：
    (1)原審係於九十二年八月二十九日進行本案言詞辯論審理，其時刑事訴訟法尚未
    修正施行，原審依修正前之規定依法審理並不當，依前揭所述，本案證據能力部
    分仍應適用修正前相關規定認定之。惟原審判決理由竟又適用修正後刑事訴訟法
    有關證據能力之規定，適用程序法律顯有錯誤。(2)被告如附表(一)編號(1)所示販賣
    甲基安非他命予證人乙○○之犯行，應認定為二次，原審認定為三次，尚有未洽
    ；(3)原審認定被告亦有販賣第一級毒品海洛因予案外人鄭家政，然本案證據尚不
    足認定被告有此部分之犯行（詳如後述）；(4)原審據上論斷欄贅引刑法第三十條
    第一項。被告上訴否認犯罪，除關於後述販賣毒品予案外人鄭家政部分為有理由
    外，其餘辯詞均無理由，且原審判決亦有上開可議之處，自應由本院就此部分撤
    銷改判。爰審酌被告販賣毒品謀取高利之犯罪動機、又以無償毒品予孫玉娟、范
    鈺娸，以達控制女子同居之目的、販賣海洛因、甲基安非他命之次數、對國民健
    康所生危害、犯後仍飾卸諉過之態度等一切情狀，分別量處如主文第二項所示之
    刑，並就其販賣第一級毒品犯行部分宣告褫奪公權終身。並就撤銷改判所處主刑
    部分與前揭駁回上訴部分所處主刑部分，定其應執行刑。
四、扣案如附表(三)編號所示之海洛因二包、如附表(三)編號所示之甲基安非他命十
    三包，分別係毒品危害防制條例第二條第一項第一、二款所規定之第一、二級毒
    品，均不得非法製造、運輸、販賣、持有、施用及轉讓，係屬違禁物，且與包裝
    袋無法析離，爰併與包裝袋依毒品危害防制條例第十八條第一項前段規定，宣告
    沒收銷燬之。扣案如附表(三)編號、、、、所示之海洛因及甲基安非他
    命，已由原審法院九十一年度訴字第一二七號刑事判決宣告沒收銷燬之，扣案如
    附表(三)編號所示之分裝袋一包，亦已由該判決宣告沒收；且上開之物已分別經
    檢察官處分沒收銷燬及沒收，此有本院前揭判決書及臺灣南投地方法院檢察署檢
    察官民國九十二年二月十三日投檢榮執明字第二四四八號扣押沒收物品處分命令
    影本在卷可佐，故不另為沒收銷燬及沒收之諭知。至扣案未含毒品成份之白粉三
    包（合計淨重十一點一○公克、包裝重零點八二公克），並非違禁物，自不得宣
    告沒收銷燬之。另扣案之天秤一臺、大型分裝塑膠袋十包、小型分裝塑膠袋五十
    包等物，被告供稱並非其所有，亦無積極證據足以證明係被告所有之物；扣案之
    手機一支、行動電話晶片三片、便條紙二張、手機送條取件單一張等物，被告雖
    於本院調查時供稱為其所有，惟並無積極證據足以證明係供被告犯本件犯行所用
    之物，均不另為沒收之諭知。至於被告販賣海洛因之所得一千元；販賣甲基安非
    他命之所得現金七千元及茶葉五十臺斤，雖未扣案，但不能證明已經滅失，均仍
    應依毒品危害防制條例第十九條第一項之規定宣告沒收，如全部或一部不能沒收
    時，茶葉部分追徵其價額，新臺幣部分以其財產抵償之。
參、不另為無罪諭知部分：
一、公訴意旨雖另稱：被告丙○○於九十年年中某日，在南投市○○路南雲醫院前，
    以二千元之代價，販售重量不詳之海洛因予年籍不詳之鄭家政（起訴事實誤載為
    戊○○）云云，並以秘密證人甲２之證詞為其依據。訊據上訴人即被告丙○○堅
    決否認有上開犯行。
二、按犯罪事實應依證據認定之，無證據不得認定犯罪事實；不能證明被告犯罪或其
    行為不罰者應諭知無罪之判決，刑事訴訟法第一百五十四條第二項及第三百零一
    條第一項分別定有明文。又按認定犯罪事實所憑之證據，雖不以直接證據為限，
    間接證據亦包括在內，然而無論直接證據或間接證據，其為訴訟上之證明，須於
    通常一般人均不致有所懷疑，而得確信其為真實之程度者，始得據為有罪之認定
    ，倘其證明尚未達到此一程度，而有合理之懷疑存在時，即難遽採為不利被告之
    認定，此已有最高法院七十六年度台上字第四九八六號判例可資參照。又按刑事
    訴訟法第一百六十一條已於民國九十一年二月八日修正公布，其第一項規定：檢
    察官就被告犯罪事實，應負舉證責任，並指出證明之方法。因此，檢察官對於起
    訴之犯罪事實，應負提出證據及說服之實質舉證責任。倘其所提出之證據，不足
    為被告有罪之積極證明，或其指出證明之方法，無從說服法院以形成被告有罪之
    心證，基於無罪推定之原則，自應為被告無罪判決之諭知，此業有最高法院九十
    二年度台上字第一二八號判例可資參照。
三、經查：秘密證人甲２於原審、本院雖證稱伊知道友人鄭家政曾至上開處所向被告
    購買第一級毒品海洛因，然其本人係購買第二級毒品海洛因，並未施用第一級毒
    品等情，然對於友人鄭家政之姓名、年籍、購買數量、價格鈞無法明確陳述，且
    秘密證人甲２縱有陪同友人鄭家政前往購毒，對如何確定鄭家政確實係購買第一
    級毒品海洛因一節，亦乏證據，本院依罪疑惟輕之原則，應認被告此部份犯行尚
    不能證明，惟此部份與被告前揭有罪部分有裁判上一罪之關係，爰不另為無罪之
    諭知附此敘明。
肆、據上論斷，應依刑事訴訟法第三百六十八條、第三百六十九條第一項前段、第三
    百六十四條、第二百九十九條第一項前段、毒品危害防制條例第四條第一項、第
    二項、第十八條第一項前段、第十九條第一項，刑法第十一條前段、第二十八條
    、第五十六條、第三百四十九條第二項、第五十五條前段、第三十七條第一項、
    第五十一條第四款，判決如主文。
本案經檢察官丁○○到庭執行職務。
中      華      民      國    九十三    年      三      月    二十五    日
                                   臺灣高等法院臺中分院刑事第八庭
                                         審判長法  官  羅  得  村
                                               法　官  黃  文  進
                                               法　官  陳  毓  秀
右正本證明與原本無異。
如不服本判決應於收受送達後十日內向本院提出上訴書狀，其未敘述上訴之理由者並
得於提起上訴後十日內向本院補提理由書（均須按他造當事人之人數附繕本）。
                                               書記官  吳  宗  玲
中     華     民     國     九十三     年      三      月    二十六     日
附錄本案論罪科刑法條：
毒品危害防制條例第四條第一項、第二項：
製造、運輸、販賣第一級毒品者，處死刑或無期徒刑；處無期徒刑者，得
併科新台幣一千萬元以下罰金。
製造、運輸、販賣第二級毒品者，處無期徒刑或七年以上有期徒刑，得併
科新台幣七百萬元以下罰金。
毒品危害防制條例第八條第一項、第二項：
轉讓第一級毒品者，處一年以上七年以下有期徒刑，得併科新台幣一百萬
元以下罰金。
轉讓第二級毒品者，處六月以上五年以下有期徒刑，得併科新台幣七十萬
元以下罰金。
                                                              　　　　　Ｆ
【附表(一)：販賣第二級毒品甲基安非他命部分】：
┌─┬──────┬───────┬────┬─────────┬─────┬───────┐
│編│販賣時間    │販賣地點      │販賣對象│ 犯 罪 方 法      │所得利益  │   證    據   │
│號│（民國）    │              │        │ （新台幣）       │（新台幣）│              │
├─┼──────┼───────┼────┼─────────┼─────┼───────┤
│  │八十九年十一│南投縣名間鄉中│ 乙○○ │分別以每包一千元之│二千元    │1.證人乙○○於│
│(1)│月初某日、中│正村庄仔巷附近│        │價格連續二次販賣甲│          │  警訊、偵查中│
│  │旬某日      │之上坑仔媽公  │        │基安非他命予乙○○│          │  之證詞。    │
│  │            │園            │        │                  │          │              │
│  │            │              │        │                  │          │              │
├─┼──────┼───────┼────┼─────────┼─────┼───────┤
│  │九十年一月下│南投縣名間鄉仁│ 鄭孟源 │分別以每包一千元之│二千元    │1.證人鄭孟源於│
│(2)│旬某日及二月│和村山腳巷七之│        │價格連續二次販賣甲│          │  警訊、偵查、│
│  │下旬某日    │壹號住處附近之│        │基安非他命予鄭孟源│          │  原審之證詞。│
│  │            │北二高工地橋下│        │                  │          │              │
├─┼──────┼───────┼────┼─────────┼─────┼───────┤
│  │九十年四月二│南投縣名間鄉仁│ 鄭孟源 │由鄭孟源已竊得之茶│茶葉五十斤│1.證人鄭孟源於│
│  │十三日凌晨二│和村附近之水圳│        │葉五十台斤與丙○○│          │  警訊、偵查、│
│(3)│時許        │旁            │        │互易一錢之甲基安非│          │  原審之證詞。│
│  │            │              │        │他                │          │              │
│  │            │              │        │                  │          │              │
├─┼──────┼───────┼────┼─────────┼─────┼───────┤
│  │九十年年中某│南投縣南投市嘉│秘密證人│與共犯范鈺娸共同基│三千元    │1.秘密證人於警│
│(4)│日          │和路二八九之一│甲２    │於概括犯意之聯絡，│          │  訊、偵查、原│
│  │            │號八樓及不詳地│        │以一千元之價格連續│          │  審及本院之證│
│  │            │址之多處租屋處│        │三次販賣甲基安非  │          │  詞。        │
│  │            │所            │        │他命予秘密證人甲２│          │              │
└─┴──────┴───────┴────┴─────────┴─────┴───────┘
【附表(二)：販賣第一級毒品海洛因部分】：
┌─┬──────┬───────┬────┬─────────┬─────┬───────┐
│編│販賣時間    │販賣地點      │販賣對象│ 犯 罪 方 法      │所得利益  │   證    據   │
│號│（民國）    │              │        │ （新台幣）       │（新台幣）│              │
├─┼──────┼───────┼────┼─────────┼─────┼───────┤
│  │九十年十一月│南投縣南投市南│ 李瑞鑫 │與范鈺琪共同透過一│一千元    │1.證人李瑞鑫於│
│(1)│六日十八時許│崗路南崗國中附│        │名不詳姓名之成年男│          │  警訊、偵查中│
│  │、同年月八日│近            │        │子以一千元之價格，│          │  之證詞。    │
│  │十九時許    │              │        │販賣海洛因予李瑞鑫│          │              │
├─┼──────┼───────┼────┼─────────┼─────┼───────┤
│  │九十年十一月│南投縣南投市嘉│ 李瑞鑫 │由李瑞鑫以電話連絡│無        │1.證人李瑞鑫於│
│(2)│十日十一時許│和一路二八九之│        │范鈺娸欲購買海洛因│          │  警訊、偵查中│
│  │            │一號門前      │        │並由丙○○出面接洽│          │  之證詞。    │
│  │            │              │        │，在上開地點為警查│          │              │
│  │            │              │        │獲而未遂。        │          │              │
└─┴──────┴───────┴────┴─────────┴─────┴───────┘
【附表(三)：扣案物品】
編號    名稱                    重量
    海洛因伍包           （合計淨重拾參點伍壹公克、包裝重壹點捌伍公克）
    甲基安非他命參包     （分別驗後餘淨重參點貳柒公克、參點參壹公克、
                             參點貳捌公克）
    分裝袋壹包
    海洛因肆包            （合計淨重陸點參貳公克、包裝重零點捌捌公克）
    甲基安非他命陸小包    （含袋重十六點四公克）
    海洛因貳包            （合計淨重貳點參捌公克、包裝重零點肆肆公克）
    甲基安非他命拾參包    （合計毛重貳拾點捌公克）
    天秤壹臺
    大型分裝塑膠袋拾包
    小型分裝塑膠袋伍拾包
    海洛因貳包            （合計淨重零點壹陸公克、包裝重零點肆捌公克）
                                                              　　　　Ｆ
